【裁判字號】    89,訴,153
【裁判日期】    890831
【裁判案由】    恢復原狀
【裁判全文】
臺灣新竹地方法院民事判決  八十九年訴字第一五三號
    原      告  甲○○
    被      告  台灣森源林業股份有限公司
                            設.
    法定代理人  乙○○      住.
    訴訟代理人  林思銘律師
                蘇明淵律師
右當事人間請求損害賠償事件，本判決如左：
    主    文
被告應給付原告新台幣肆萬陸仟元。
原告其餘之訴駁回。
訴訟費用由被告負擔二十五分之一，餘由原告負擔。
本判決第一、三項部分於原告以新台幣壹萬伍仟元供擔保後，得假執行；但被告如於
假執行程序實施前，以新台幣肆萬陸仟元為原告預供擔保，得免為假執行。
原告其餘假執行之聲請駁回。
    事    實
甲、原告方面：
一、聲明：求為判決：
（一）被告應給付原告新台幣（下同）一百二十二萬七千五百元。
（二）願供擔保，請准宣告假執行。
二、陳述：
    原告所有坐落新竹縣竹東鎮○○段七八三地號土地，與被告所有同段九三八、九
    三九、九四○地號土地相鄰，被告於八十六年十月間就所有上開土地興建大樓，
    因建築工程施工不當，造成基地滑動連帶使毗鄰之原告所有上開土地發生嚴重之
    滑動，造成原告上開土地上之鋼筋水泥造三層樓房（門牌號碼為新竹縣竹東鎮○
    ○路○段五○八之一四號）自基礎層起至第三層全棟之牆壁嚴重破裂，一日比一
    日加重，被告雖明知上開事實且亦不否認，惟僅同意表面修補，未慮及日後人身
    居住之安全，原告再三與被告交涉央託公證人士鑑定，被告均置之不理，原告乃
    自行請人就修復費用估價，總計須一百二十二萬七千五百元，為此依侵權行為之
    法律關係，請求被告賠償上開金額及其利息。
三、證據：提出估價單一件、存證信函二件、
乙、被告方面：
一、聲明：求為判決：
（一）駁回原告之訴。
（二）如受不利判決，願供擔保請准免為假執行。
二、陳述：
（一）對於原告主張門牌號碼為新竹縣竹東鎮○○路○段五○八之一四之三層樓房為
      其所有，及該建物於八十六年十月間因被告興建大樓致遭損害之事實，被告不
      為否認。
（二）然原告之損害情形，業經委請專業客觀之台灣省土木技師工會於八十七年七月
      二十日製作鑑定報告，詳細就修復之費用列舉，總計原告損害額為八萬一千五
      百元，被告以匯票寄予原告，原告不為收受，嗣被告提高賠償金至二十萬元，
      並已將該款依法向本院提存在案。是被告已盡補償之義務，原告之損害賠償請
      求權已因清償提存而消滅，實無再請求被告給付之理。
（三）原告擅自委請他人所製作之估價單，乃其片面製作，毫無公信力，且欠缺客觀
      標準，被告對該估價單之內容礙難同意。
三、證據：提出台灣省土木技師工會鑑定報告書、提存書、國庫存款收款書、郵政匯
    票、掛號函件收據各一件為證。
丙、本院依原告之聲請囑託台灣省建築師工會新竹縣市辦事處就原告所有坐落新竹縣
    竹東鎮○○路○段五○八之一四建物因被告施工所造成之損害情形及所須修復費
    用進行鑑定。
      理    由
一、本件原告主張坐落新竹縣竹東鎮○○路○段五○八之一四號三層樓房建物一棟（
    下稱系爭房屋）為其所有，暨系爭房屋於八十六年十月間，因被告於毗鄰地興建
    大樓致受損害之事實，均為被告所自認，是原告此部分之主張，應可採信。至於
    原告另主張系爭房屋所須之修復費用，經原告委託他人估價結果，所須費用為一
    百二十二萬七千五百元，故依據侵權行為之法律關係請求被告賠償上開金額，並
    提出估價單一件為證乙節，為被告所否認，並辯稱被告於八十七年七月間，委請
    台灣省土木技師工會對系爭房屋鑑定結果，所須之修復費用僅八萬一千五百元，
    被告主動提高賠償金至二十萬元，並已將該二十萬元提存於本院，被告對原告已
    盡賠償義務，原告無權再向被告請求，否認原告所提出估價單之真正等語，並提
    出台灣省土木技師工會鑑定報告書、提存書、國庫存款收款書等件以佐其說；而
    原告對於被告上開委請台灣省土木技師工會鑑定、提存抗辯雖未爭執，惟仍主張
    不同意被告所提存之賠償金額。查原告所提出之上開估價單，其製作者「仁宏土
    木包工業」，為一民間私設之行號，並非一具公信力之鑑定機關，故其所製作之
    估價單，顯無足採。次查，系爭房屋經本院會同台灣省建築師工會建築師陳國禧
    、李昌憲、陳俊宏勘驗現場，並囑託該會就原告所指系爭房屋之損害情形（詳如
    本院八十九年五月五日勘驗筆錄所載）暨修復費用進行鑑定結果，系爭房屋之損
    壞修補費用總計為二十四萬六千元，此有台灣省建築師工會新竹縣市辦事處鑑定
    報告書一件在卷可稽；而被告對於該鑑定結果並無意見，表示同意依鑑定報告所
    載金額賠償原告，至原告雖表不同意鑑定結果，惟本院認台灣省建築師工會乃一
    建築專業機關，所為鑑定項目復依原告主張，該鑑定結果實為可採；是故原告主
    張修復費用應依估價單所載之一百二十二萬七千五百元云云，並不足採，本件原
    告所受之損害依上開鑑定結果應為二十四萬六千元。
二、按因故意或過失，不法侵害他人之權利者，負損害賠償責任，民法第一百八十四
    條第一項定有明文。次按，非依債務本旨或向無受領權人所為之清償提存，其債
    之關係不消滅，提存法第十八條明文規定。依此規定意旨，則凡依債務本旨向有
    受領權人所為之清償提存，足以使債之關係消滅。經查，本件被告對於原告所主
    張之侵權行為事實，既已自認，則原告依據侵權行為之法律關係，請求被告負損
    害賠償責任，即屬有理。茲被告已就本件侵權行為損害賠償，向本院提存二十萬
    元，則依前揭所述，該提存即發生債之關係消滅之效力，是原告就該二十萬元部
    分，不得再向被告請求，應予扣除。
三、綜上所述，本件原告基於侵權行為之法律關係，請求被告給付四萬六千元，為有
    理由，應予准許；逾此部分之請求，為無理由，應予駁回。
四、本件原告勝訴部分，兩造均陳明願供擔保，請准宣告假執行或免為假執行，核無
    不合，爰分別酌定相當之擔保金額宣告之；至被告敗訴部分，其假執行之聲請，
    即失所附麗，不予准許。
據上論結，本件原告之訴為一部有理由，一部無理由，依民事訴訟法第七十九條但書
、第三百九十條第二項、第三百九十二條，判決如主文。
中      華      民      國    八十九    年      八      月    三十一    日
                                  臺灣新竹地法院民事庭
~B法      官  魏瑞紅
右為正本，係照原本作成。
如對本判決上訴，須於判決送達後廿日內向本院提出上訴狀。
~B法院書記官  李桂珠
中      華      民      國    八十九    年      八      月    三十一    日


司法院資訊處製作；財團法人民間司法改革基金會備份。
